臺灣新竹地方法院刑事判決　　　　　　　　　　　　　　九十年度易字第五四九號
　　公　訴　人　臺灣新竹地方法院檢察署檢察官
　　被　　　告　丁○○
　　　　　　　　丙○○
　　　　　　　　辛○○
　　　　　　　　己○○
　　選任辯護人　魏早炳律師
　　　　　　　　魏翠亭律師
　　　　　　　　李克欣律師
右列被告等因詐欺案件，經檢察官提起公訴（九十年度偵字第六一四一號），本院判
決如左︰
    主  文
丁○○、丙○○、辛○○及己○○均無罪。
    理  由
一、公訴意旨略以：同案被告甲○○（通緝中，俟到案後另行審結）係香港地區人民
    ，自民國八十七年十一月底起，為設於桃園縣蘆竹鄉○○村○○路二五號美商聲
    浪股份有限公司台灣分公司（下稱聲浪公司）之負責人，明知該公司均僅自國外
    進口由美商聲浪公司在美國加洲製造供音響使用之揚聲器（下稱喇叭），並無家
    庭劇院音響組合之貨品，竟基於意圖為自己不法所有之概括犯意，在上址以持續
    於報紙上刊登招募業務員之廣告，廣招銷售業務員，後由其本人或由原與其有犯
    意聯絡之資深業務員，教授獲聘之新進業務員，以二人至四人不等之不固定編組
    方式，駕駛由公司所租用之九人座廂型車，附載包裝密實，外載有英文字「Ａｃ
    ｏｕｓｔｉｃ」、「ＳＴＵＤＩＯ  ＭＯＮＩＴＯＲ」、「ｄｉｓｃ」形似內裝
    有進口音響組合其實僅有喇叭之外包裝，並隨身攜帶其上蓋有「趕貨中，請勿遲
    延」字樣之送貨單，向在路上之不特定人，藉口稱係某公司之送貨員，因公司出
    貨之每套市價達新臺幣（下同）八萬餘元之全套家庭劇院音響組合或進口音響組
    合點錯數量，多出幾套，願以較低價格以一萬三千至七萬餘元不等之價格便宜私
    下賣出，且因正在趕往送貨中，促使儘速決定為誘騙理由，如受誘之路人不信該
    音響價格，可當場撥打行動電話至聲浪公司詢問會計小姐簡秀玲（另由台灣新竹
    地方法院檢察署檢察官簽分偵辦）產品價格之方式，詐使陷於錯誤而心動之客戶
    交付金錢買受前述喇叭。同案被告甲○○至少自八十八年四月間起至同年七月間
    止，利用與其有犯意聯絡之被告丙○○、被告丁○○、王天飛、王澄逸（以上二
    人另由台灣新竹地方法院檢察署檢察官簽分偵辦）及其他姓名年籍不詳之業務員
    ，以前述詐騙手法，在如附表所示新竹市科學園區○○○○路等地，向如附表所
    示庚○○等至少十五人行詐，並先後各詐得從一萬三千元至七萬餘元不等金錢財
    物。迨於八十九年七月十二日上午十一時許，被告丙○○與被告丁○○帶領亦有
    犯意聯絡之新進獲聘業務員即被告辛○○、被告己○○二人，駕駛車號ＤＢ─四
    三四六號廂型車，以同前述手法著手向林德青行騙，而遭林德青拒買時，為前於
    同年六月二十二日遭被告丙○○及另一年籍姓名不詳之男子詐騙得手之庚○○發
  現報警究辦，而查獲上情，因認被告丁○○、丙○○、辛○○及己○○均涉犯刑
    法第三百三十九條第一項之詐欺罪嫌。
二、按犯罪事實應依證據認定之，無證據不得推定其犯罪事實；又不能證明被告犯罪
    或其行為不罰者，應諭知無罪之判決，刑事訴訟法第一百五十四條、第三百零一
    條第一項，分別定有明文。再認定不利於被告之事實，須依積極證據，苟積極證
    據不足為不利於被告事實之認定時，即應為有利於被告之認定，更不必有何有利
    之證據；且事實之認定，應憑證據，如未能發現相當證據，或證據不足以證明，
    自不能以推測或擬制之方法，以為裁判基礎；而認定犯罪事實所憑證據，雖不以
    直接證據為限，間接證據亦包括在內；然而無論直接或間接證據，其為訴訟上之
    證明，須於通常一般之人均不致有所懷疑，而得確信其為真實之程度者，始得據
    為有罪之認定，若其關於被告是否犯罪之證明未能達此程度，而有合理性懷疑之
    存在，致使無從形成有罪之確信，根據「罪證有疑，利於被告」之證據法則，即
    不得遽為不利被告之認定，亦分別有最高法院三十年上字第八一六號、四十年台
    上字第八六號、七十六年台上字第四九八六號等判例可資參照。復按刑法第三百
    三十九條第一項詐欺罪之成立，以意圖為自己或第三人不法之所有，以詐術使人
    陷於錯誤，而將本人或第三人之物交付為要件，即詐欺罪之成立要件，必須行為
    人有施用詐術之行為始能成立。所謂以詐術使人交付，必須被詐欺人因其詐術而
    陷於錯誤，若其所用方法不能認為詐術，亦不致使人陷於錯誤，即不構成該罪，
    最高法院四十六年台上字第二六Ｏ號判例可資參照，即刑法第三百三十九條詐欺
    取取財及詐欺得利益罪，須行為人主觀上有為自己或第三人不法所有之意圖或為
    自己不法利益之意圖，而客觀上亦有施用詐術，始能成罪，因此苟無積極證據足
    資證明行為人確有不法所有意圖或圖自己不法利益，並施用詐術，自不能認為成
    立詐欺罪。
三、公訴人認被告等四人涉犯上開詐欺取財犯行，無非以被害人庚○○、林德青、吳
    志哲、彭展義、劉明浩、王元秋、李旺蒼、戊○○、張儀載、黃承國、葉建良、
    賴志成、鄭光廷、劉恩慈、田家禾、周信宏、王駿麟等人分於警、偵訊之指訴，
    證人李玖、楊傳達、王澄逸、張世家、王富生、陳俊傑、邵金河、王天飛及簡
    秀玲等人分於警、偵訊之證述。且有台灣新竹地方法院檢察署檢察官之現場勘驗
    筆錄，及行銷手法「教戰手冊」一本、相關應徵新進人員履歷表及聲浪公司人事
    資料表、出貨單資料、八十八年九月份銷售統計報表、租車資料、「趕貨中請勿
    遲延」之印章二枚、會計簡秀玲答詢被害人對公司產品價格疑問之電話查詢產品
    價格記載資料、現場照片及喇叭外包裝袋等為主要論據。
四、訊據被告丁○○、丙○○、辛○○及己○○雖不否認於前開查獲時、地，向路人
    兜售喇叭，惟均否認有何詐欺犯行。被告丁○○、丙○○均辯稱：渠於招攬顧客
    時，確實會以家用音響名義吸引顧客，惟顧客上門後，渠等會出示提貨單證明來
    源，並依據喇叭之包裝箱上說明，係美國進口之高級音箱，分別為十二吋重低音
    、五吋中音及三吋高音喇叭，也會打開給顧客驗貨等情；被告辛○○及己○○則
    均辯稱：渠等僅至聲浪公司上班數天，開始僅係負責開車，而查獲當天係觀摩資
    深員工如何以家庭音響吸引顧客，顧客如果有意願購買，則以包裝箱上之英文說
    明分析給客人聽等語。
五、經查：（一）被告等以配置之喇叭產品在路上向不特定之人招攬並兜售，雖陳稱
    係公司配貨剩餘之貨品，故欲以低價賣出等情，惟於推銷之過程中，均有提出聲
    浪公司之出貨單向有意購買之路人說明，甚者將包裝外盒打開，供買方核對之事
    實，業經證人即買方之庚○○證稱：「八十八年六月份，在科學園區第二餐廳前
    丙○○與另一位不知名之人兜售高級音響。他們二人一搭一唱說公司進口音響時
    ，有廠商訂貨，外勞點錯貨品數量，所以多配給外務員數套音響，所以他們要低
    價賤賣，希望我能買，我問過一套多少錢，他們說進口一套要八、九萬元，還撥
    電話回公司，讓我問市價，會計小姐也跟我說市價要八、九萬元，我仍嫌貴，他
    們主動降到三萬元，我還是不買，我走了，他們後面追過來，願意降價一套一萬
    三千元，我心動了又走回去，表示要看貨品，他們拒絕我看：：：（當場他們有
    無說明包含哪些組合？）只說是進口高級音響，並提示出貨單給我看，表示盒子
    內包含這些機組。（你看過此份，內中包含哪些機組﹖）我有口頭問箱子內是否
    包含主機、喇叭、收音機，他們說有。另外他們所提出之出貨單上記載「system
    」就我們一般人認知，應該跟口頭所述相符。（有無看箱子外面寫的什麼字？）
    我沒有注意。」被害人戊○○則證稱「：被告丁○○我有印象，該次是八十八年
    六月三十日下午二、三點在湖口鄉○○區○○路上，有二人向我推銷音響，彭說
    是家庭環繞音響，公司有多轉賣給我。最後以一萬五千元成交，我有要求他在英
    文的保證書上簽字，沒有公司章，保證書是放在箱內最上層。他有打開箱子取出
    給我。（何以對包裝物不取出來看﹖）因為東西太重了。但是丁○○有將兩組音
    響設備全部取出，我有看到音響的全部外觀，他也確實介紹上開功能。至於其他
    功能他就沒有介紹了。（均參本院九十年十月十八日及九十一年六月十一日之訊
    問筆錄）。而目前市售所謂「家庭劇院組合」均依品牌、功能及使用者喜好，就
    中央、環繞喇叭、主喇叭、擴大機及ＤＶＤ等予以自行搭配，上開整體組合雖稱
    劇院組合，然僅搭配中、低、高音之喇叭，亦可稱為劇院組合，是有關上開名稱
    為何，均僅關乎使用者本身主觀之認知，於交易之常態中，並非具備上開所有之
    配備始足當之。且觀諸上開送貨單上所載「ＳＹＳＴＥＭ  ＡＣＯＵＳＴＩＣ３
    ３１２（揚聲器）」及包裝外箱上所載「ＡＣＯＵＳＴＩＣ  、ＳＴＵＤＩＯＭ
    ＯＮＩＴＯＲ、ＤＩＳＣ（揚聲器、音箱、喇叭）」等文字，均僅說明被告等所
    販賣之物品僅為喇叭（音箱或稱揚聲器），並無含括其他如ＤＶＤ、擴大機之配
    件，況被告等所販售之物既確為送貨單所列之物且以實物包裝外觀為介紹，且若
    購得之物品含有上開ＤＶＤ、擴大機配件，應非僅以扣案之包裝外箱所能包含。
    故買方既可透由包裝外觀得知內含何物，實難認被告等有何施用詐術。（二）次
    查，細究觀諸被害人吳志哲、彭展義、劉明浩、王元秋、李旺蒼、張儀載、黃承
    國、葉建良、賴志成、鄭光廷、劉恩慈、田家禾、周信宏、王駿麟等人分於警、
    偵訊之指訴，雖均陳稱確有購得聲浪公司之上開音響，且係業務員以公司出貨之
    每套市價達八萬餘元之全套家庭劇院音響組合或進口音響組合點錯數量，多出幾
    套，願以較低價格以一萬三千至七萬餘元不等之價格便宜私下賣出，且因正在趕
    往送貨中，促使儘速決定，或有疑問可撥打行動電話至聲浪公司詢問之手法推銷
    ，然觀諸渠等所指認之業務員，除王駿麟指認為本案被告丁○○及丙○○外，其
    餘均指認係案外人楊濟華、王澄逸、劉元鈞、乙○○、張世家、邵金河、楊傳達
    、羅棋芳、葉宏輝、賴焜揚、陳俊傑、王富生、戚春明、蔡昆哲、梁清貴等人所
    為之銷售，並非本案被告等四人，且於整個銷售過程業務員係以議價之方式將貨
    物交出，亦有將送貨單及喇叭之包裝箱提示予客戶，然或因買者本身趕時間，或
對英文無所了解，故未予深究等情，亦經上開被害人指訴在卷。是雙方既經討價
    還價之情形下始達成交易，可知買方並非全然未經過考慮。再就證人即聲浪公司
    所聘僱之秘書簡秀鈴證稱其依據老闆（即甲○○）所給之價目表，向來電之客戶
    報價，如ＡＣＯＵＳＴＩＣ３３１１型即為五萬五千元等情；聲浪公司所聘僱之
    業務員楊傳達、王逸飛、陳俊傑、王天飛、羅祺芳、張可睿、鄧明德、葉宏輝、
    陳國華、林亦欽、梁清貴及唐壽川等人陳稱推銷貨品之初均先以送貨單取得客戶
    信任，然後開始議價，後來再以趕時間為由，速與客戶成交等；「況案外人劉元
    鈞、賴錕揚、王澄逸、楊傳達、戚春明、蔡昆哲及楊濟華甚且於警訊時證稱未至
    聲浪公司上班等情」故上開被害人等之指述，即不無可議，均已證明銷售過程，
    係雙方同意以現金成交，且買方均處於可自行決定並列斷購買與否，並無任何施
    以強暴或脅迫等手段，故本案之購買者，既經過時間考慮，甚而透過電話確認所
    買物品之價錢，且購得之物確為喇叭，均難以此驟認買方有何陷於錯誤，致為財
    物之交付。（三）再查，雖聲浪公司所聘僱之業務員乙○○、張世家及邵金河於
    警訊時陳稱於銷售過程中係向客戶堅稱係整套的家庭庭劇院組合音響，再以半推
    半就之強迫方式推銷，等客人購買後，拿到錢就跑了等情。惟渠等均非本案被害
    人所指認之業務員已如前述，且有關聲浪公司上開喇叭之銷售手法均係同案被告
    甲○○所聘僱之案外人邱國俊（業經檢察官為不起訴處分）教授，且其教授方法
    亦係採沿街推銷方式，向不特定民眾販售，當場並以現金交易，交易一組向公司
    批價為一萬三千元，可以八千至一萬八千元賣出，並以送貨單出示給客人看等情
    ，業經邱國俊於偵訊時證稱在卷。此外，並無其他證據證明同案被告甲○○確有
    教授或指示業務員為不法銷售，進而使被告等四人以此詐術使顧客陷於錯誤。故
    邱國俊所教授之銷售手法既無不法內涵，則業務員本於銷售技巧如「高價低售」
    、「國外進口之原廠貨」等方式說服顧客購買商品，實為交易過程之銷售態樣、
    手法，前開銷售方法或屬可議，然實與詐術有間。（四）再揆諸上開說明，無證
    據不得推定犯罪事實，此項禁止推定罪狀法則，並非僅為被告個人之訴訟利益而
    設，尤其重在發現真實，以求國家刑罰權之正確行使，若無足可證明被告從事犯
    罪構成要件行為之積極證據，無論假定某一被告為犯人而令其自證無罪，藉以過
    濾或鎖定特定犯罪人，或推測被告可能涉及之某項罪名，俱非法之所許。本案之
    聲浪公司係經營電器批發業，並領有營利事業登記之合法公司，此有卷附之經濟
    部公司執照及桃園縣政府營利事業登記證可稽。故公訴人至前開聲浪公司所經營
    之地址所為之勘驗筆錄，進而扣案之行銷手法「教戰手冊」相關應徵新進人員履
    歷表、聲浪公司人事資料表、出貨單資料、八十八年九月份銷售統計報表、租車
    資料、趕貨中請勿遲延」之印章二枚、會計簡秀玲答詢被害人對公司產品價格疑
    問之電話查詢產品價格記載資料、喇叭外包裝袋及電腦磁片，均屬公司經營所需
    之物件，並無任何可議之處，尚無法以此，即任意推定，致違反發見真實之原則
    。此外，復查無其他積極證據足認被告等與同案被告間有何詐欺之犯意聯絡及行
    為分擔，揆諸上開說明，均不能證明被告等犯罪，自應為被告等均無罪之諭知
六、被告甲○○俟到案後另行審結。
據上論斷，應依刑事訴訟法第三百零一條第一項，判決如主文。
本案經檢察官陳榮林到庭執行職務。
中      華      民      國      九十一    年    十一    月    二十九    日
                                        臺灣新竹地方法院刑事第一庭
                                            法  官    彭  淑  苑
右正本證明與原本無異。
如不服本判決，應於判決送達後十日內向本院提出上訴狀( 應附繕本 )，上訴於
臺灣高等法院。
                                            書記官    饒  興  蘭
中      華      民      國      九十一    年    十一    月    二十九    日
